【裁判字號】    88,上易,329
【裁判日期】    890110
【裁判案由】    竊盜
【裁判全文】
臺灣高等法院花蓮分院刑事判決                    八十八年度上易字第三二九號
    上訴人即被告  乙○○
    上訴人即被告  丙○○
    上訴人即被告  丁○○
右上訴人即被告因竊盜案件，不服臺灣臺東地方法院八十八年度易字第二三七號中華
民國八十八年十月六日第一審判決 (起訴案號：臺灣臺東地方法院檢察署八十八年度
偵字第三四七號)（原判決誤植為二三七號），提起上訴，本院判決如左：
    主  文
上訴駁回。
    事  實
一、乙○○曾於民國（下同）八十四年間犯賭博罪，經臺灣屏東地方法院以八十四年
    度易字第一四八四號刑事判決判處有期徒刑六月，於八十四年九月十八日確定，
    八十五年二月九日易科罰金執行完畢。丁○○曾於八十五年間犯偽造文書罪，經
    本院於八十五年十一月八日判處有徒刑五月，緩刑三年確定。丙○○曾於八十四
    年間因犯賭博罪，經本院院於八十五年三月七日以八十五年度上易字第四五號刑
    事判決判處有期徒刑八月確定，於八十六年一月六日執行完畢。丁○○、丙○○
    為兄妹，丙○○與乙○○為男女朋友關係，三人雖受有前揭徒刑之執行或諭知緩
    刑，詎仍不知悔改，竟基於共同為自己不法所有之犯意聯絡，於八十八年一月十
    二日晚上九時十五分許，由乙○○駕駛其所有車號為Ｋ２－４２７５號自小貨車
    一輛，搭載丁○○及丙○○，攜帶四只空塑膠籃，共同前往甲○○所有位於台東
    市○○路第六六九之一號土地上之釋迦園，由丙○○把風，乙○○及丁○○二人
    共同進入，由丁○○手持客觀上足以傷害人之生命、身體、安全之兇器即剪刀一
    把，剪取樹枝上之釋迦，共同竊取釋迦，並分裝於所攜往之四只塑膠籃內，搬運
    放置於該釋迦園外路旁車輛上，共計二百八十公斤，價值新台幣（以下同）一萬
    一千二百元。嗣因為許清標、侯富文於現場發現有人竊取釋迦，三人遂棄車逃逸
    ，案經甲○○訴由警方循線查獲。
二、案經台東縣警察局台東分局移送臺灣台東地方法院檢察署檢察官偵查起訴。
    理  由
一、訊據被告乙○○、丙○○、丁○○三人，對於右揭時地共同駕車前往甲○○所有
    釋迦園一事供承不諱，惟均矢口否認有前述持剪刀竊取釋迦之犯行，於原審審理
    時辯稱三人係共同前往前述釋迦園內撿拾蝸牛，因天色太暗，僅乙○○、丁○○
    進入釋迦園，丙○○在路旁等候云云。於本院審理時辯稱：並未竊盜釋迦，是去
    撿蝸牛云云。但查：
    （一）證人許清標除於警訊時證稱：我與候惠雄都有種釋迦，而且都有被人竊取
          過，我曾懷疑阿丁過，可是沒證據，昨日我接獲通知稱阿丁出門，坐上貨
          車到現場，我就前往查探，就發現已有人在竊取釋迦。．．與候惠雄父子
          三人發現．．釋迦園內有人竊取釋迦，當時我們三人看見一男一女自園內
          共同抬著一籃釋迦至園外道路旁，我們三人就用手電筒照，我認識那名男
          子綽號叫丁，他沒有右臂，那女子沒見過，還有第三名竊賊往另一處逃跑
          ．．過一會兒警察就來了，而阿丁與那名女子在警察沒來前就先行離開了
          ，我們與警察在現場搜捕未查獲，現場僅留下四籃釋迦及車號Ｋ２－４２
          ７５藍銀色箱式貨車及其中一個籃子有寫「丁」字記號等語，並指認被告
          丁○○與丙○○無訛。許清標並於原審法院證稱當天看到人，人數看不清
          楚（嗣稱看到一男一女），是有一名女生，其中有一名是認識的人就是廖
          添丁等語。
    （二）證人候富文於警訊中證稱：因許清標到我家說，他發現有人再採釋迦，要
          我們幫忙，這時我們才一起去，到現場就發現那一部Ｋ２－４２７５貨車
          ．．天色很暗，且有一段距離，所以無法看見竊嫌面貌，但肯定是一男一
          女．．現場留下藍銀色箱式貨車及四籃釋迦及幾個桶子等語。侯富文並於
          原審審理時結證稱沒看清楚，無法確認是丁○○，但確定看到一男一女，
          待他們（指所見二人）走後，上前查看，發現一輛藍色小貨車，上有裝滿
          釋迦的四個塑膠籃子，其中一個籃子上有「丁」字記號。而被告丁○○於
          本院審理時自承其攜往甲○○釋迦園之塑膠籃確有「丁」字記號。
    （三）被害人即釋迦園所有人甲○○亦於警訊及原審法院訊問時，稱該四只籃子
          內釋迦確為其釋迦園內之釋迦，復有甲○○所出具之台東縣警察局台東分
          局發還贓證物品保領據一件附警訊卷足憑。而被告等三人亦自承證人許清
          標、候富文及甲○○之間並無怨隙，上開證人應無無故誣攀之理。
    （四）被告三人於警訊及偵查中業已供承前揭犯行，互核所述一致。丁○○甚至
          詳述如何以一隻手持剪刀採取釋迦之過程（見警訊卷第六頁）。雖被告等
          於原審及本院審理中均否認竊盜犯行，辯稱至上開釋迦園係為撿拾蝸牛云
          云。但查被告乙○○於原審供稱撿過一趟回來，將蝸牛倒在車上，又去釋
          迦園內撿，再回來時丁○○及丙○○不知去向云云；丙○○供稱乙○○去
          撿就一直沒回來，我哥哥（即丁○○）撿到一點蝸牛就揹在身上，車上並
          無蝸牛，我們等不到乙○○就走了（見原審卷第二二頁至二三頁）云云，
          二人供述顯有出入。原審於八十八年八月二十六日再訊問被告丁○○、廖
          素美，二人均坦承丁○○與乙○○確有撿取前述釋迦園內因果熟而掉落地
          上之釋迦，丁○○並坦承亦有採樹上之釋迦五、六個，更稱沒想到乙○○
          會撿這麼多釋迦，丙○○則稱本來確係前往撿取蝸牛，並於事前有告誡黃
          榮發及丁○○不要竊取釋迦，因現場黑暗，不知他們採取釋迦云云（見原
          審卷第四八頁至四九頁）。經核所述不一，若係單純撿拾蝸牛，何至供詞
          閃爍、始終不一，足證被告等所辯，顯係避重就輕、卸責飭詞，不足採信
          。參以所扣得已發還被害人甲○○之釋迦重達二百八十公斤，數量甚多，
          且甲○○於警訊時稱四只籃內釋迦有許多尚未成熟等語，顯見被告等所為
          撿拾蝸牛之辯，尤屬無稽。且衡諸常情，採取大量樹上釋迦，以徒手無法
          順利達成，勢須剪刀輔助，且被告三人於警訊時均坦承以剪刀竊取樹上釋
          迦在卷，足見被告丁○○、乙○○確有前述持剪刀竊取釋迦，而丙○○為
          在場把風之犯行。本件事證明確，被告等犯行堪以認定，應予論罪科刑。
二、核被告等攜帶兇器，結夥三人犯竊盜罪之行為，係犯刑法第三百二十一條第一項
    第三款、第四款之罪。按本條項第三款所稱兇器，其種類並無限制，凡客觀上足
    以對人之生命、身體、安全構成威脅，具有危險性之兇器均屬之，且祇須行竊時
    攜帶此種具有危險性之兇器為已足，並不以攜帶之初有行兇之意圖為必要，最高
    法院七十九年台上字第五二五三號判例意旨同此見解。查被告三人中由丁○○攜
    帶剪刀器械一把，固係為採取釋迦果實之用，惟該剪刀在客觀上足以傷害人之生
    命、身體，為免在行竊過程中可能造成對他人生命、身體、安全所構成之威脅，
    被告所攜帶者應屬該條項款所稱兇器。次按本條項第四款所稱結夥三人，係指在
    場共同實施或在場參與分擔實施犯罪之人，有三人以上（含三人）者，最高法院
    七十六年台上字第七二一０號判例意旨亦同。又在場把風之行為，係以自己犯罪
    之意思，排除犯罪障礙，助成犯罪之實現，屬參與分擔實施犯罪之行為，亦為共
    同正犯而應計入結夥之內，此為多數學者之見解，亦曾為最高法院判決所採（如
    最高法院七十二年度台上字第三二０一號判決要旨）。復按被告等結夥三人，有
    犯意聯絡及行為分擔，雖本質即為共同正犯，惟各結夥人，應就全部犯罪結果負
    責，自仍應援引刑法第二十八條之共犯規定論處。末按刑法第三百二十一條第一
    項所列各款為竊盜之加重條件，如犯竊盜罪兼具數款加重情形時，因竊盜行為祇
    有一個，仍祇成立一罪，尚非法條競合或犯罪競合之情形，見諸最高法院六十九
    年台上字第三九四五號判例同此意旨。再被告乙○○前因犯賭博罪，經臺灣屏東
    地方法院判處有期徒刑六月，於八十五年二月九日執行完畢；被告丙○○亦因犯
    賭博罪，經臺灣高等法院花蓮分院判處有期徒刑八月確定，於八十六年一月六日
    執行完畢，均有臺灣台東地方法院檢察署刑案資料查註紀錄表、本院被告全國前
    案紀錄表各一份在卷可查，於五年內再犯本件最重本刑有期徒刑以上之罪，為累
    犯，應依刑法第四十七條規定加重其刑。原審因依上開法條論科，並審酌被告等
    三人犯罪手段、所竊取財物釋迦價值雖輕，惟對於附近農家造成須時時提防遭竊
    之心理危害，及犯罪後曾於警訊及偵查中坦承犯行，丁○○並於本院審理時曾經
    一度坦承犯行，丙○○、乙○○則矢口否認，翻異前詞，乙○○態度不佳等一切
    情狀，分別量處乙○○有期徒刑拾月、丙○○有期徒刑捌月、丁○○有期徒刑陸
    月。並敘明被告等所有供犯罪所用剪刀一把，雖未扣案，被告等均矢口否認有竊
    盜犯行，客觀事實上已無法查獲該剪刀一把，雖難認其業已滅失，仍不另為沒收
    之諭知，其認事用法並無不合，量刑亦稱允當，被告等仍執陳詞上訴，指摘原判
    決不當，核無理由，應予駁回。
三、被告丁○○經合法傳喚無正當理由未到庭，爰不待其陳述逕行判決。
據上論斷，應依刑事訴訟法第三百六十八條、三百七十一條，判決如主文。
本案經檢察官翟光軍到庭執行職務。
中      華      民      國      八十九      年     一    月      十    日
                                    審判長法官   謝  志  揚
                                          法官   何  方  興
                      法官   闕  銘  富
右正本證明與原本無異。
本件不得上訴。
                                        書記官   邱  廣  譽
中      華      民      國      八十九      年     一    月      十    日


司法院資訊處製作；財團法人民間司法改革基金會備份。
